臺灣基隆地方法院刑事判決　　　　　　　100年度訴字第271號
公　訴　人　臺灣基隆地方法院檢察署檢察官
被　　　告　廖文芳
上列被告因違反毒品危害防制條例案件，經檢察官提起公訴（
100 年度毒偵字第162 、291 、408 號），因被告所犯為死刑、
無期徒刑、最輕本刑為3 年以上有期徒刑或高等法院管轄第一審
案件以外之罪，且於準備程序進行中，被告先就被訴事實為有罪
之陳述，經本院合議庭裁定進行簡式審判程序，本院判決如下：
    主  文
廖文芳所犯如附表「所犯罪名」欄所示之罪，各處刑如附表「宣
告刑」欄所示，應執行有期徒刑壹年貳月；扣案之第一級毒品海
洛因（驗餘淨重零點零貳肆捌公克）沒收銷燬之，上開毒品之包
裝袋壹只及扣案之注射針筒支、殘渣袋陸只，均沒收之。
    事  實
一、廖文芳前因施用毒品案件，經觀察、勒戒後，因認有繼續施
    用毒品之傾向，經本院以88年度毒聲字第1550號裁定令入戒
    治處所強制戒治，於民國88年12月31日因停止戒治出監，期
    滿未經撤銷停止戒治，於89年8 月9 日執行完畢，並經臺灣
    基隆地方法院檢察署檢察官以89年度戒毒偵字第75號不起訴
    處分。次因於強制戒治執行完畢後5 年內施用第一、二級毒
    品案件，經前開檢察署檢察官以93年度毒偵字第31號提起公
    訴，本院以93年度訴字第128 號判決判處有期徒刑8 月、5
    月，應執行有期徒刑1 年確定；另因竊盜案件，經本院以93
    年度基簡字第466 號判決判處有期徒刑3 月確定，並由本院
    就上開93年度訴字第128 號及93年度基簡字第466 號判決所
    科之刑，以93年度聲字第548 號裁定定應執行有期徒刑1 年
    2 月；復因施用第一、二級毒品案件，經本院以93年度訴字
    第594 號判決判處有期徒刑9 月、5 月，應執行有期徒刑1
    年確定，與前開93年度聲字第548 號裁定所定之執行刑接續
    執行，於95年5 月9 日假釋出監，嗣因保護管束期滿未經撤
    銷假釋，未執行之刑以已執行論，於95年10月9 日執行完畢
    。再因施用第一級毒品案件，經本院以96年度訴字第137 、
    423 號判決分別判處有期徒刑10月、8 月確定，並由本院依
    據中華民國96年罪犯減刑條例之規定，就上開96年度訴字第
    137 、423 號判決所科之刑，以96年度聲減字第1245號裁定
    分別減刑為有期徒刑5 月、4 月，應執行有期徒刑8 月，於
    97年2 月7 日因縮刑期滿執行完畢。另因施用第一級毒品案
    件，經本院以97年度訴字第1168、1486號判決分別判處有期
    徒刑7 月、8 月確定，並由本院就上開97年度訴字第1168、
    1486號判決所科之刑，以98年度聲字第514 號裁定定應執行
    有期徒刑1 年2 月，於99年4 月16日假釋出監，嗣因保護管
    束期滿未經撤銷假釋，未執行之刑以已執行論，於99年6 月
    9 日執行完畢。又因施用第一級毒品案件，經本院以99年度
    訴字第809 號判決判處有期徒刑7 月確定（尚未執行完畢）
    。
二、詎廖文芳仍未戒除毒癮惡習，於下列時、地，施用第一級毒
    品：
（一）於99年11月4 日某時，在位於基隆市○○區○○路16巷14
      號住處，以將第一級毒品海洛因置放於注射針筒內，加水
      混合後，注射手臂血管之方式，施用第一級毒品。嗣因其
      為列管毒品人口，經警通知於99年11月5 日下午前往警局
      接受採尿，經警採集其尿液檢體送驗後，始悉上情。
（二）於100 年1 月5 日某時，在前址住處，以將第一級毒品海
      洛因置放於注射針筒內，加水混合後，注射手臂血管之方
      式，施用第一級毒品。嗣因其為列管毒品人口，經警通知
      於100 年1 月6 日下午前往警局接受採尿，經警採集其尿
      液檢體送驗後，始悉上情。
（三）於100 年1 月21日下午1 時許，在前址住處，以將第一級
      毒品海洛因置放於注射針筒內，加水混合後，注射手臂血
      管之方式，施用第一級毒品。嗣經警於100 年1 月22日下
      午4 時50分許，在廖文芳上址住處查獲，並扣得廖文芳持
      有之第一級毒品海洛因1 包（驗餘淨重0.0248公克）及其
      所有供施用第一級毒品犯罪所用之注射針筒3 支、殘渣袋
      6 只，始悉上情。
三、案經基隆市警察局第一、二分局報請臺灣基隆地方法院檢察
    署檢察官偵查起訴。
    理  由
壹、程序事項
    被告廖文芳所犯者非為死刑、無期徒刑、最輕本刑為3 年以
    上有期徒刑之罪或高等法院管轄第一審案件，其於準備程序
    進行中，先就被訴事實為有罪之陳述，經告知其簡式審判程
    序之旨，並聽取公訴人、被告之意見後，本院合議庭依刑事
    訴訟法第273 條之1 第1 項之規定，裁定由受命法官獨任以
    簡式審判程序進行本案之審理。
貳、實體事項
一、事實認定部分
    上開事實，業據被告於檢察事務官詢問、偵查及本院審理時
    坦承不諱，且被告為警採集之尿液檢體經送臺灣檢驗科技股
    份有限公司及臺灣尖端先進生技醫藥股份有限公司檢驗，確
    呈海洛因代謝物嗎啡、可待因之陽性檢驗結果，此有臺灣檢
    驗科技股份有限公司99年11月22日、100 年1 月21日出具之
    濫用藥物檢驗報告、臺灣尖端先進生技醫藥股份有限公司
    100 年2 月10日出具之濫用藥物檢驗報告及列管毒品人口尿
    液檢體採集送驗紀錄表、基隆市警察局第一分局偵辦毒品案
    件尿液檢體對照表附卷可稽，另警方於100 年1 月22日查獲
    之白色粉末1 包（淨重0.026 公克，其中0.0012公克經鑑定
    用罄，驗餘淨重0.0248公克），經鑑定後，含有第一級毒品
    海洛因之成分，此有交通部民用航空局航空醫務中心100 年
    3 月2 日航藥鑑字第1001049 號毒品鑑定書供參，並有查獲
    現場照片在卷可參，復有注射針筒3 支及殘渣袋6 只扣案為
    佐，足認被告之自白與事實相符，本件事證明確，被告犯行
    應堪認定。
二、論罪科刑部分
（一）按毒品危害防制條例於92年7 月9 日修正公布，自93年1
      月9 日施行，其中第20條、第23條將施用毒品之刑事處遇
      程序，區分為「初犯」、「5 年內再犯」及「5 年後再犯
      」，依其立法理由之說明：「初犯」，經觀察、勒戒或強
      制戒治後，應為不起訴處分或不付審理之裁定；經觀察、
      勒戒或強制戒治執行完畢釋放後，「5 年內再犯」者，因
      其再犯率甚高，原實施之觀察、勒戒及強制戒治既已無法
      收其實效，爰依法追訴或裁定交付審理，至於經觀察、勒
      戒或強制戒治執行完畢釋放後，「5 年後再犯」者，前所
      實施之觀察、勒戒或強制戒治已足以遮斷其施用毒品之毒
      癮，為期自新及協助其斷除毒癮，仍適用「初犯」之規定
      ，先經觀察、勒戒或強制戒治之程序，從而，僅限於「初
      犯」及「5 年後再犯」2 種情形，始應先經觀察、勒戒或
      強制戒治程序，倘被告於5 年內已再犯，經依法執行觀察
      、勒戒、強制戒治或追訴處罰，縱其第3 次（或第3 次以
      上）再度施用毒品之時間，在初犯經觀察、勒戒或強制戒
      治執行完畢釋放5 年以後，已不合於「5 年後再犯」之規
      定，且因已於「5 年內再犯」，顯見其再犯率甚高，原實
      施觀察、勒戒或強制戒治，已無法收其實效，應依該條例
      第10條處罰（最高法院95年第7 次、97年第5 次刑事庭會
      議決議、98年度台非字第211 號、99年度台非字第277 號
      判決可資參照）。本件被告前因施用毒品案件，經觀察、
      勒戒後，因認有繼續施用毒品之傾向，經本院以88年度毒
      聲字第1550號裁定令入戒治處所強制戒治，於88年12月31
      日因停止戒治出監，期滿未經撤銷停止戒治，於89年8 月
      9 日執行完畢，並經前開檢察署檢察官以89年度戒毒偵字
      第75號不起訴處分；次因於強制戒治執行完畢後5 年內施
      用第一、二級毒品案件，經前開檢察署檢察官以93年度毒
      偵字第31號提起公訴，本院以93年度訴字第128 號判決判
      處有期徒刑8 月、5 月，應執行有期徒刑1 年確定，此有
      臺灣高等法院被告前案紀錄表在卷可稽，是被告於所受強
      制戒治執行完畢後5 年內已再犯，且經依法追訴處罰，足
      認原實施觀察、勒戒及強制戒治無法收其實效，縱被告本
      次犯行係於所受強制戒治執行完畢後5 年後所為，揆諸首
      揭說明，仍不合於毒品危害防制條例第20條第3 項規定之
      「5 年後再犯」，且因被告係於「5 年內再犯」，顯見其
      再犯率甚高，即應依法處罰。
（二）核被告所為，均係犯毒品危害防制條例第10條第1 項之施
      用第一級毒品罪。被告持有第一級毒品海洛因以供施用，
      持有之低度行為應為施用之高度行為所吸收，不另論罪。
（三）被告所為上開3 次施用第一級毒品之行為，施用時間互異
      ，犯意應屬各別，應予分論併罰。
（四）被告曾受如事實欄所載之徒刑執行完畢，此有臺灣高等法
      院被告前案紀錄表在卷供參，其受徒刑之執行完畢，再為
      本件3 次施用第一級毒品犯行，係於5 年以內故意再犯有
      期徒刑以上之罪，均為累犯，應分別依刑法第47條第1 項
      之規定加重其刑。
（五）爰審酌被告經觀察、勒戒及強制戒治，復屢經刑罰矯治後
      ，竟未戒除毒癮之惡習，而再三施用毒品，顯認缺乏戒斷
      決心，然其所為僅屬戕害自身之行為，未侵犯其他法益，
      且於檢察事務官、偵查及本院審理時坦認犯行，犯後態度
      尚屬良好等一切情狀，分別量處如附表「宣告刑」欄所示
      之刑，並依法定其應執行之刑。
（六）再按查獲之第一、二級毒品，不問屬於犯人與否，均沒收
      銷燬之，毒品危害防制條例第18條第1 項前段定有明文；
      本件警方於100 年1 月22日查獲之白色粉末（驗餘淨重
      0.0248公克），含有第一級毒品海洛因之成分，已如前述
      ，自應依上開規定沒收銷燬之。又上開毒品之包裝袋1 只
      ，為被告所有供持有第一級毒品犯罪所用之物；又扣案之
      注射針筒3 支（均係一般市售塑膠材質之注射針筒，非專
      供施用毒品之器具，業經本院當庭勘驗屬實）及殘渣袋6
      只，為被告所有供施用第一級毒品犯罪所用之物，已據被
      告供承在卷，均應依刑法第38條第1 項第2 款之規定宣告
      沒收。
據上論斷，應依刑事訴訟法第273 條之1 第1 項、第299 條第1
項前段，毒品危害防制條例第10條第1 項、第23條第2 項、第18
條第1 項前段，刑法第11條前段、第47條第1 項、第38條第1 項
第2 款、第51條第5 款，判決如主文。
本案經檢察官周懷廉到庭執行職務。
中    華    民    國   100    年    5     月    4     日
                  刑事第三庭法    官  邰婉玲
以上正本證明與原本無異。
如不服本判決應於收受送達後10日內向本院提出上訴書狀，並應
敘述具體理由；其未敘述上訴理由者，應於上訴期間屆滿後20日
內向本院補提理由書（均須按他造當事人之人數附繕本）「切勿
逕送上級法院」。
中    華    民    國   100    年    5     月    4     日
                            書 記 官  蘇鈺婷
附錄論罪法條：
毒品危害防制條例第10條第1 項
施用第一級毒品者，處 6 月以上 5 年以下有期徒刑。
【附表】
┌──┬─────┬──────┬─────┬────────┐
│編號│ 施用時間 │  施用地點  │ 所犯罪名 │     宣告刑     │
├──┼─────┼──────┼─────┼────────┤
│ 1  │99年11月4 │基隆市仁愛區│廖文芳施用│處有期徒刑柒月。│
│    │日某時    │仁三路16巷14│第一級毒品│                │
│    │          │號          │，累犯。  │                │
├──┼─────┼──────┼─────┼────────┤
│ 2  │100 年1 月│同上        │廖文芳施用│處有期徒刑柒月。│
│    │5 日某時  │            │第一級毒品│                │
│    │          │            │，累犯。  │                │
├──┼─────┼──────┼─────┼────────┤
│ 3  │100 年1 月│同上        │廖文芳施用│處有期徒刑柒月；│
│    │21日下午1 │            │第一級毒品│扣案之第一級毒品│
│    │時許      │            │，累犯。  │海洛因（驗餘淨重│
│    │          │            │          │零點零貳肆捌公克│
│    │          │            │          │）沒收銷燬之，上│
│    │          │            │          │開毒品之包裝袋壹│
│    │          │            │          │只及扣案之注射針│
│    │          │            │          │筒玻璃球支、殘│
│    │          │            │          │渣袋陸只，均沒收│
│    │          │            │          │之。            │
└──┴─────┴──────┴─────┴────────┘